【裁判字號】    98,訴,1436
【裁判日期】    981203
【裁判案由】    虛報進口貨物
【裁判全文】
臺北高等行政法院判決
                                      98年度訴字第1436號
                                    98年11月19日辯論終結
原      告  飛達海運股份有限公司
代  表  人  甲○○○
被      告  財政部基隆關稅局
代  表  人  乙○○（局長）
訴訟代理人  丙○○
上列當事人間虛報進口貨物事件，原告不服財政部中華民國98年
5月11日台財訴字第09800073360號訴願決定，提起行政訴訟，本
院判決如下：
    主  文
原告之訴駁回。
訴訟費用由原告負擔。
    事實及理由
一、程序事項：
    (一)原告起訴時，被告之代表人為呂財益，嗣變更為乙○○，
      並由乙○○承受訴訟，有其提出之聲明承受訴訟狀附卷可
      稽，核無不合，應予准許。
    (二)本件原告受合法通知，無正當理由未於98年11月19日上午
      言詞辯論時到場，核無民事訴訟法第386 條各款所列情形
      ，爰依行政訴訟法第218 條準用民事訴訟法第385 條第1
      項前段之規定，由被告聲請而為一造辯論判決。
二、事實概要：
    原告委由速捷報關行於96年6月25日向被告申報自中國大陸
    進口界面活性劑貨物1 批（進口報單號碼：第AW/96/2977/
    0179號）；經被告查驗結果，來貨有未申報之農藥FENTIN
    ACETATE （三苯醋錫）（可溼性粉劑殺菌劑）濃度29.0% 重
    量334.4KG 、KRESOXIM-METHY（克收欣）（植物殺菌劑）濃
    度95.7% 重量200KG 、EMAMECTIN BENZOATE（因滅汀）（殺
    蟲劑）濃度70% 重量132KG 、GIBBERELLIC ACID（激勃靈酸
    ）（植物生長調節劑）濃度102%重量50.5KG、
    BENZYL-ADENINE（植物生長調節劑）濃度98.1% 重量110KG
    及GIBBERELLIC ACID濃度10% 重量5.5KG （乃增列於報單第
    2 項至第7 項），均屬農藥管理法第6 條及第7 條第1 款所
    稱未經核准擅自輸入之禁用農藥及偽農藥，即關稅法第15條
    規定不得進口之物品，認原告涉有虛報進口貨物名稱、數量
    ，輸入偽農藥，逃避管制情事，爰依海關緝私條例第37條第
    3 項轉據同條例第36條第1 項、第3 項規定，處貨價1 倍之
    罰鍰計新臺幣（下同）3,545,981 元，併沒入貨物。原告不
    服，申請復查，經被告復查結果：「原處分關於沒入貨物部
    分撤銷，其餘駁回。」，原告仍表不服，提起訴願，亦遭駁
    回，遂向本院提起本件行政訴訟。
三、兩造聲明：
    (一)原告聲明：
      1.訴願決定及原處分（即復查決定）均撤銷。
      2.訴訟費用由被告負擔。
    (二)被告聲明：
      1.駁回原告之訴。
      2.訴訟費用由原告負擔。
四、原告主張：
    (一)原告係海運業者，受訴外人陳振泰委託而辦理貨運業務，
      並不知曉貨物實際狀態，由訴外人陳振泰提供之品名、數
      量而承運，實際行為人應為訴外人陳振泰，而非原告，依
      海關緝私條例第36條第4 項規定，本件虛報應予免罰。
    (二)按私運貨物進口，其處罰以故意為條件，海關緝私條例第
      36條第4 項已有明文。私運進口其情節較虛報等情形為重
      ，舉重以明輕，如依海關緝私條例第37條第3 項轉據同條
      例第36條第1 項處罰，當以故意為限。經查，本件進口貨
      品，原告不能全程監督，既然並非明知貨品，何來逃避管
      制之故意可言。被告認為原告係有「疏於查證之過失」，
      忽略海關緝私條例第36條僅處罰故意犯之規定，適用法律
      顯有錯誤。原告並無派遣人員前往全程監督之義務，即使
      派員查證，又如何能期待原告發現而據實申報。從而，本
      件並無過失，應可認定云云。
    (三)提出本件訴願決定書等件影本為證。
五、被告主張：
    (一)按財政部84年5 月9 日台財關第840175936 號函釋示（原
      處分卷附件2 ）「廠商報運進口，夾藏管制物品或其他准
      許進口類物品，其進口人與實際貨主不同時，對於出借牌
      照之不知情進口商，視其報運進口之貨物內所夾藏之物品
      類別，分別依海關緝私條例第37條第3 項轉據第36條第1
      項或第37條第1 項規定處罰」。
    (二)次按進口貨物是否有虛報情事，係以申報進口報單與實際
      來貨是否相符為認定依據。經查，本件物原申報為界面活
      性劑，經被告查驗結果，來貨有未申報之農藥FENTIN
      ACETATE （三苯醋錫）（可溼性粉劑殺菌劑）濃度29.0%
      重量334.4KG 、KRESOXIM-METHY（克收欣）（植物殺菌劑
      ）濃度95.7% 重量200KG 、EMAMECTIN BENZOATE（因滅汀
      ）（殺蟲劑）濃度70% 重量132KG 、GIBBERELLIC ACID（
      激勃靈酸）（植物生長調節劑）濃度102%重量50.5KG、
      BENZYL-ADENINE（植物生長調節劑）濃度98.1% 重量
      110KG 及GIBBERELLIC ACID濃度10% 重量5.5KG （乃增列
      於報單第2 項至第7 項），均屬農藥管理法第6 條及第7
      條第1 款所稱未經核准擅自輸入之禁用農藥及偽農藥，依
      同法第55條（被告答辯狀誤載為第54條）第1 項第1 款規
      定，即應沒入，系爭貨物核屬財政部98年4 月20日台財關
      字第09800093420 號令規定之管制物品，原告涉有虛報進
      口貨物名稱、數量，輸入偽農藥，逃避管制情事，堪予認
      定。
    (三)又按「關稅納稅義務人為收貨人、提貨單或貨物持有人。
      」；「進口貨物之申報，由納稅義務人…向海關辦理。」
      ；「本法第6 條之收貨人、提貨單持有人及貨物持有人，
      定義如下：一、收貨人：指提貨單或進口艙單記載之收貨
      人…」，關稅法第6 條、第16條第1 項及同法施行細則第
      3 條各定有明文。經查，原告為本件貨物提貨單及艙單記
      載之收貨人，為本件法定之納稅義務人，被告依上揭規定
      以原告為處分對象，並無違誤。縱原告所稱非實際貨主乙
      節屬實，亦係原告與訴外人陳振泰間之私法關係，與本件
      是否涉及違章情事，應否受行政罰無涉。
    (四)末按首揭海關緝私條例第37條第1項及第3項規定，係處罰
      「虛報」「涉及逃避管制」之行為，並未排除處罰過失之
      明文。參諸司法院釋字第521 號解釋：「依海關緝私條例
      第36條、第37條規定之處罰，仍應以行為人故意或過失為
      其責任條件，本院釋字第275 號解釋應予以適用。」；又
      按「違反行政法上義務之行為非出於故意或過失者，不予
      處罰。」，行政罰法第7 條第1 項定有明文。是無論行為
      人係故意或過失違反該條例，皆受該條例之規範，委無疑
      義。經查，原告從事國際貿易，當對自己公司之信譽極盡
      保護之能事，且對於貿易標的物之內容及其相關輸入規定
      應甚為熟稔，本應就委託人所交付之貨品，予以特別審慎
      注意，尤其對出借牌照供第三人進口貨物，抑或由他人洽
      妥以自已名義報運進口貨物，應認知有被人利用從事不法
      之可能，自應有防止夾藏管制進口物品等之義務。原告既
      疏於事先防患，又未能據實申報，致生虛報進口貨物名稱
      ，逃避管制之情事，其應注意能注意，而未注意，縱非故
      意，亦難謂無過失，依行政罰法第7 條第1 項規定，即應
      受罰。從而，原告縱非實際貨主，仍應對其出借牌照及虛
      報之行為負責，被告依前揭規定論處，於法並無不合等語
      。
六、按「本法所稱禁用農藥，指經中央主管機關公告禁止製造、
    加工、分裝、輸入、輸出、販賣、使用之農藥。」；「本法
    所稱偽農藥，指農藥有下列各款情形之一者：一、未經核准
    擅自製造、加工或輸入…。」；「有下列情形之一者，不問
    屬何人所有，均沒入之：一、依本法查獲之禁用農藥或偽農
    藥。」，農藥管理法第6 條、第7 條第1 款及第55條第1 項
    第1 款各定有明文。次按「下列物品，不得進口：……三、
    法律規定不得進口或禁止輸入之物品。」，關稅法第15條復
    設有規定。又按「報運貨物進口而有下列情事之一者，得視
    情節輕重，處以…：一、虛報所運貨物之名稱、數量或重量
    。二、虛報所運貨物之品質、價值或規格。三、繳驗偽造、
    變造或不實之發票或憑證。四、其他違法行為。」；「有前
    2 項情事之一而涉及逃避管制者，依前條第1 項及第3 項論
    處。」；「私運貨物進口、出口或經營私運貨物者，處貨價
    1 倍至3 倍之罰鍰。」；「前2 項私運貨物沒入之。」，海
    關緝私條例第37條第1 項、第3 項、第36條第1 項、第3 項
    各定有明文。復按財政部91年9 月19日台財關字第
    0910050530號令規定，海關緝私條例第37條所稱「管制」包
    括關稅法第61條規定不得進口之違禁品（財政部93年12月6
    日台財關字第09300577360 號令修正為關稅法第15條規定不
    得進口之物品），該財政部令核與相關法規，並無不合。
七、前揭事實概要所載各情，為兩造所不爭，且有上開各該文件
    、原處分、復查決定及訴願決定書等件影本附原處分卷及訴
    願機關卷可稽。茲依前述兩造主張之意旨，就下列各點敘明
    判決之理由。
八、原告涉有虛報進口貨物名稱、數量，輸入偽農藥，逃避管制
    之違章情事：
    (一)按進口貨物是否有虛報情事，應以申報進口報單與實際來
      貨是否相符作為認定之依據。經查，本件原告於96年6 月
      25日向被告申報自中國大陸進口界面活性劑貨物1 批（進
      口報單號碼：第AW/96/2977/ 0179號）；經被告查驗結果
      ，來貨有未申報之農藥FENTIN ACETATE（三苯醋錫）（可
      溼性粉劑殺菌劑）濃度29.0% 重量334.4KG 、
      KRESOXIM-METHY（克收欣）（植物殺菌劑）濃度95.7% 重
      量200KG 、EMAMECTIN BENZOATE（因滅汀）（殺蟲劑）濃
      度70% 重量132KG 、GIBBERELLIC ACID（激勃靈酸）（植
      物生長調節劑）濃度102%重量50.5KG、BENZYL-ADENINE（
      植物生長調節劑）濃度98.1% 重量110KG 及GIBBERELLIC
      ACID濃度10% 重量5.5KG （乃增列於報單第2 項至第7 項
      ，原處分卷附件1 ），均屬農藥管理法第6 條及第7 條第
      1 款所稱未經核准擅自輸入之禁用農藥及偽農藥，因認原
      告涉有虛報進口貨物名稱、數量，輸入偽農藥，逃避管制
      之違章情事，核無不合。
    (二)原告主張本件係受訴外人陳振泰委託而辦理貨運業務，其
      無違章行為，實際行為人為陳振泰云云。按「關稅納稅義
      務人為收貨人、提貨單或貨物持有人。」；「進口貨物之
      申報，由納稅義務人…向海關辦理。」；「本法第6 條之
      收貨人、提貨單持有人及貨物持有人，定義如下：一、收
      貨人：指提貨單或進口艙單記載之收貨人。…」，關稅法
      第6 條、第16條第1 項及同法施行細則第3 條各定有明文
      。經查，本件原告為報運進口系爭貨物之申報人，有進口
      報單（原處分卷附件1 ）可稽，原告係本件之進口商即收
      貨人，即為本件法定之納稅義務人無誤，被告依前揭規定
      以原告為處分對象，並無不合。縱原告所稱係受訴外人陳
      振泰委託而辦理貨運業務云云，並提出貨物運輸合約、陳
      振泰身分證影本等件為證（原處分卷附件4 ），以證明其
      非實際貨主屬實，亦係原告與訴外人陳振泰間之私法關係
      ，與本件報運進口是否涉及違章情事，應否受行政罰無涉
      。原告主張，核不足採。
九、被告復查決定所為維持原罰鍰處分之決定，並無違誤：
    (一)綜上所述，原告涉有虛報進口貨物名稱、數量，輸入偽農
      藥，逃避管制之違章情事，被告爰依海關緝私條例第37條
      第3 項轉據同條例第36條第1 項、第3 項規定，處貨價1
      倍之罰鍰計3,545,981 元，併沒入貨物（原處分卷附件3
      ）。原告不服，申請復查，因原告所涉虛報而經被告沒入
      之貨物，業經刑案判決予以沒收，有臺灣澎湖地方法院刑
      事簡易判決為證（本院卷第37頁以下），依法被告無須再
      為沒入之處分（行政罰法第26條第1 項參照），被告復查
      結果：「原處分關於沒入貨物部分撤銷，其餘駁回。」，
      所為維持原罰鍰處分之決定（原處分卷附件5 ），並無違
      誤。
    (二)原告主張依海關緝私條例第37條第3 項轉據同條例第36條
      第1 項處罰，僅以故意為限；且本件其無過失，不應受罰
      云云。按「…依海關緝私條例第36條、第37條規定之處罰
      ，仍應以行為人故意或過失為其責任條件，本院釋字第
      275 號解釋應予以適用，…」，大法官釋字第521 號著有
      解釋，故海關緝私條例第37條第1 項及第3 項轉據同條例
      第36條第1 項規定，所處罰「虛報」「涉及逃避管制」之
      違章行為，並未排除處罰過失之行為；原告所稱其處罰僅
      以故意為限，核係對於法規之誤解，並非可採。又查，本
      件原告係從事船舶運送業務，有該公司之基本資料查詢附
      本院卷可稽，對於船舶載運標的物之內容及其相關輸入規
      定，自不得諉為不知，其對於他人交付而以自已名義報運
      進口之貨品，自應注意查明有無虛報夾藏管制物品進口之
      情事，據實申報，以免觸法；惟其原告疏未注意查明，致
      生虛報進口貨物名稱、數量，輸入偽農藥，逃避管制之違
      章情事，縱非故意，亦難謂無過失，被告予以依法論處，
      即無不合；原告所稱其無過失，不應受罰云云，亦非可採
      。
十、從而，本件被告以原告涉有虛報進口貨物名稱、數量，輸入
    偽農藥，逃避管制之違章行為，復查決定所為維持原罰鍰處
    分之決定，於法並無違誤。訴願決定遞予維持，亦無不合。
    原告徒執前詞，訴請撤銷，為無理由，應予駁回。
據上論結，本件原告之訴為無理由，依行政訴訟法第98條第1 項
前段、第218條，民事訴訟法第385條第1項前段，判決如主文。
中    華    民    國    98    年    12    月    3     日
                  臺北高等行政法院第七庭
                            審判長法  官  林樹埔
                                  法  官  林玫君
                                  法  官  蕭忠仁
上為正本係照原本作成。
如不服本判決，應於送達後20日內，向本院提出上訴狀並表明上
訴理由，如於本判決宣示後送達前提起上訴者，應於判決送達後
20日內補提上訴理由書（須按他造人數附繕本）。
中    華    民    國    98    年    12    月    3     日
                                  書記官  蕭純純


司法院資訊處製作；財團法人民間司法改革基金會備份。
